臺灣雲林地方法院刑事判決
110年度易字第135號
公  訴  人  臺灣雲林地方檢察署檢察官
被      告  劉明寳



上列被告因詐欺案件，經檢察官聲請以簡易判決處刑（109年度
偵字第1942號），本院虎尾簡易庭認不宜逕以簡易判決處刑（11
0年度虎簡字第39號），移由本院依通常程序審理，被告於本院
準備程序時就被訴事實為有罪陳述，經本院合議庭裁定由受命法
官獨任改行簡式審判程序審理，判決如下：
    主  文
劉明寶犯侵占遺失物罪，處罰金新臺幣參仟元，如易服勞役，以
新臺幣壹仟元折算壹日。又犯非法由收費設備得利罪，處拘役貳
拾伍日，如易科罰金，以新臺幣壹仟元折算壹日。緩刑貳年，並
應於本判決確定之日起陸月內，向指定之政府機關、政府機構、
行政法人、社區或其他符合公益目的之機構或團體，提供肆拾小
時之義務勞務。緩刑期間付保護管束。
    事  實
一、劉明寶於民國109年1月6日晚間6時58分許，在雲林縣○○鎮○○
    路000號前，拾獲蔡采盷所遺失之中國信託商業銀行悠遊聯
    名信用卡(兼具自動儲值悠遊卡功能，下稱本案信用卡)，竟
    意圖為自己不法之所有，基於侵占之犯意將本案信用卡據為
    己有而侵占之。又劉明寶明知未獲同意或授權使用本案信用
    卡，竟另意圖為自己不法所有，基於非法由收費設備取得財
    產上不法利益之犯意，於同日晚間7時59分、9時31分，接續
    在家樂福股份有限公司虎尾店，利用本案信用卡於小額消費
    餘額不足時得自動加值之特性，經由悠遊卡端末自動收費設
    備持本案信用卡進行感應，藉此取得自動加值新臺幣（下同
    ）500元、1,000元之不法利益，用以扣抵其所購買之293元
    及990元商品。嗣蔡采盷發覺其物品遺失後報警，經警調閱
    監視器循線查悉上情。
二、案經蔡采盷訴由雲林縣警察局虎尾分局報告臺灣雲林地方檢
    察署檢察官偵查起訴。　
    理  由
一、本案被告劉明寶所犯為死刑、無期徒刑、最輕本刑為3年以
    上有期徒刑以外之罪，且非高等法院管轄之第一審案件，而
    被告於本院準備程序時就被訴事實為有罪之陳述，經告知簡
    式審判程序之旨並聽取被告及檢察官之意見後，本院合議庭
    裁定由受命法官行簡式審判程序。
二、認定犯罪事實所憑之證據及理由
　　上開犯罪事實，業據被告於警詢、偵訊及本院審理時坦承不
    諱(偵卷第6頁、第7頁、第24頁正反面、易字卷第35頁至第4
    4頁)，並有證人即告訴人蔡采昀之證述、監視器畫面擷圖8
    紙、中國信託商業銀行偽冒暨安控規劃科簡便行文表暨悠遊
    卡加值後交易明細1份在卷可參（偵卷第8頁、第9頁、第11
    頁至第14頁、第27頁至第29頁），足認被告之自白與事實相
    符，可信為真實。本案事證明確，被告犯行堪以認定，應依
    法論科。
三、論罪科刑之理由
  ㈠兼具悠遊卡功能之信用卡，除在該卡已經儲值之額度內自由
    消費外，如持卡消費，而卡內餘額不足時，尚可透過該次交
    易時商家使用之電子設備（即悠遊卡端末機），自動由持卡
    人之信用額度內，撥付一定金額對該卡進行儲值，俾能繼續
    以卡消費，此時係收費設備誤認被告為持卡人本人而予以自
    動加值，被告亦因而獲得持該悠遊信用卡於特約商店消費時
    無需付費之不法利益，至被告在持卡自動儲值後，至該卡下
    次自動儲值前，在此期間所持卡消費之金額，則認係其處分
    該次因儲值犯罪所取得之不法利益，亦屬不罰之後行為。
　㈡核被告所為，係犯刑法第337條之侵占遺失物罪與同法第339
    條之1第2項非法由收費設備得利罪。聲請簡易判決處刑意旨
    認被告所為係犯刑法第339條第1項之詐欺取財罪，容有未合
    ，惟起訴之基本犯罪事實同一，並經本院告知被告刑法第33
    9條之1第2項之罪嫌，俾其行使防禦權，爰依刑事訴訟法第3
    00條變更起訴法條。
  ㈢被告2次利用付款設備自動儲值之消費行為，係於同一地點為
    之，時間相近，依一般社會健全觀念，難以強行分開，應視
    為數個舉動之接續施行，論以接續犯之單純一罪。
  ㈣被告持本案信用卡以告訴人之信用為憑，透過該次交易之商
    家悠遊卡端末機連線，向發卡銀行借款後進行自動儲值，已
    非單純消費其原先之侵占所得，而係對告訴人之其他財產構
    成另一個不法侵害，且被告在使用本案信用卡消費前後，可
    透過悠遊卡端末機顯示餘額，進而知悉餘額不足，如再使用
    ，將會自動儲值，足認其對加值與否具有決定權。故被告前
    開侵占遺失物罪、非法由收費設備得利罪，犯意各別、行為
    互殊，應分論併罰。聲請簡易判決處刑意旨認為被告侵占遺
    失物與使用本案信用卡之行為係一行為觸犯數罪名，應有誤
    會，併予敘明。
  ㈤爰審酌被告貪圖以不法方式獲取不正利益，於拾獲告訴人之
    本案信用卡後，未送交警察機關處理，率爾侵占入己，復持
    以獲取財產上不法利益，侵害他人財產權，所為實屬不該。
    另考量被告犯罪手段、侵占物品及不法利益之數額等情節，
    與被告犯後坦承犯行，並已賠償告訴人3,000元，取得告訴
    人諒解，有告訴人出具刑事撤回告訴狀1份、本院公務電話
    紀錄1紙在卷可參(易字卷第17頁、第23頁)；再參以被告自
    陳高職畢業，務農，每月收入約3萬元等一切情狀(易字卷第
    46頁、第47頁)，分別量處如主文所示之刑，且各諭知易服
    勞役與易科罰金之折算標準。
  ㈥被告前未曾因故意犯罪受有期徒刑以上刑之宣告，有臺灣高
    等法院被告前案紀錄表1份在卷可考(易字卷第51頁、第52頁
    )，本院審酌被告因一時失慮，觸犯刑罰，惟事後已坦承犯
    行，且已賠償告訴人損失，告訴人並表示就予被告緩刑無意
    見，有前開公務電話紀錄在卷足憑，堪認被告經此次起訴審
    判後，當能知所警惕，本院因認所宣告之刑，以暫不執行為
    適當，爰均依刑法第74條第1項第1款之規定宣告緩刑2年。
    另為確保被告能記取教訓，並建立尊重法治之正確觀念，併
    依刑法第74條第2項第5款規定，諭知其應於本判決確定之日
    起6月內，向指定之政府機關、政府機構、行政法人、社區
    或其他符合公益目的之機構或團體，提供40小時之義務勞務
    ，並依刑法第93條第1項第2款之規定，宣告其應於緩刑期間
    付保護管束。
四、沒收
    被告侵占之本案信用卡及非法取得之不法利益，屬其本案犯
    罪所得，均未扣案。本案信用卡經被告棄置(偵卷第6頁反面
    )，而該卡片能重新申辦，使原卡片失其效用，且客觀價值
    甚微，對於沒收制度所欲達成或附隨之社會防衛亦無任何助
    益，欠缺刑法上重要性；另被告賠償告訴人之金額已逾其取
    得之不法利益，再予宣告沒收，將有過苛之虞，是依刑法第
    38條之2第2項，爰不予宣告沒收。
據上論斷，依刑事訴訟法第273條之1第1項、第299條第1項前段
、第300條，刑法第337條、第339條之1第2項、第41條第1項前段
、第42條第3項前段、第74條第1項第1款、第2項第5款、第93條
第1項第2款，刑法施行法第1條之1第1項，判決如主文。
本案經檢察官吳淑娟聲請以簡易判決處刑；檢察官蔡少勳到庭執
行職務。
中    華    民    國   110    年     5    月    11    日
                  刑事第二庭   法  官   黃麗竹
以上正本證明與原本無異。
如不服本判決應於收受送達後20日內向本院提出上訴書狀，並應
敘述具體理由。其未敘述上訴理由者，應於上訴期間屆滿後20日
內向本院補提理由書（均須按他造當事人之人數附繕本）「切勿
逕送上級法院」。　　
告訴人或被害人對於判決如有不服，具備理由請求檢察官上訴者
，其上訴期間之計算，係以檢察官收受判決正本日期為準。
                               書記官   黃巧吟
中　　華　　民　　國　 110  　年　　 5　　月　　11　　日
附錄本案論罪科刑法條全文：
中華民國刑法第337條
意圖為自己或第三人不法之所有，而侵占遺失物、漂流物或其他
離本人所持有之物者，處1萬5千元以下罰金。
中華民國刑法第339條之1
意圖為自己或第三人不法之所有，以不正方法由收費設備取得他
人之物者，處1年以下有期徒刑、拘役或10萬元以下罰金。
以前項方法得財產上不法之利益或使第三人得之者，亦同。
前二項之未遂犯罰之。